【裁判字號】    97,訴,378
【裁判日期】    971021
【裁判案由】    塗銷抵押權登記等
【裁判全文】
臺灣臺中地方法院民事判決  97年度訴字第378號
原      告  發統企業股份有限公司
法定代理人  戊○○
訴訟代理人  陳修仁律師
被      告  乙○○
                        樓
訴訟代理人  黃秀蘭律師
被      告  甲○○
當事人間塗銷抵押權登記等事件，本院於97年9月30日言詞辯論
終結，判決如下：
    主    文
被告乙○○以如附表所示之不動產，於民國九十六年七月十二日
登記，為被告甲○○所設定之抵押權所擔保之債權於超過新台幣
壹佰柒拾萬元部分不存在。
被告間就前項不動產於民國九十六年七月十二日之抵押權設定行
為，應予撤銷。
被告甲○○就前項設定之抵押權登記應予塗銷。
被告間就第一項之不動產之買賣債權行為及移轉所有權之物權行
為，應予撤銷。
被告甲○○就第一項之不動產於民國九十六年十二月七日以買賣
為原因而為所有權移轉登記應予塗銷。
原告其餘之訴駁回。
訴訟費用由被告負擔。
    事實及理由
壹、原告起訴主張：
  一、先位之訴部分：被告乙○○為訴外人丁○○之生母，兩人
      同住。被告甲○○為被告乙○○之長女，民國81年結婚遠
      嫁高雄縣，為丁○○之胞姐。丁○○自94年11月起受僱於
      原告，工作期間利用擔任業務員之機會，至96年6月30日
      止計侵占所收貨款達新台幣（下同）1,754,650元，96年
      7月2日無故請假，原告始發現上情，翌日7月3日原告之總
      經理己○○前往李家，找尋丁○○及其職務之共同連帶保
      證人乙○○、丁○○之父丙○○出面解決債務，96年7月6
      日丁○○及丙○○至原告公司協調還款，其父並承諾一週
      內回覆訊息，同年7月10日丁○○由其兄陪同至原告處簽
      立還款協議書，其間乙○○夫婦一再要求原告給予時間解
      決債務，遲至96年8月5日始簽立侵占協議書承諾還款方式
      ，並由丁○○開立12張本票到期日自96年9月10日起至97
      年8月10日止，分期逐月攤還，惟到期本票無ㄧ兌現，原
      告於96年11月20日申請土地謄本，始發現被告乙○○將其
      所有如附表所示之不動產（下稱系爭不動產）於96年7 月
      12日以擔保債權200萬元設定抵押權登記（經台中市中正
      地政事務所96年普字第241170號收件，於民國96年7月12
      日登記，下稱系爭抵押權）於被告甲○○，並進而於同年
      11月7日以買賣為原因移轉登記系爭不動產所有權於被告
      甲○○。原告除已依法起訴請求被告丁○○、乙○○、丙○○等連帶給付損害賠償，業經本院96年度訴字第3356
      號事件判決原告勝訴在案外，原告為保全執行並已聲請假
      處分（本院96年度執全字第5369號）在案。衡諸常情，被
      告乙○○在事發不到10天的時間即完成抵押權設定之行為
      ，顯係在原告發現侵占貨款時即已計畫並著手脫產，意圖
      為逃避原告之求償及強制執行甚明，在被告間並無債權債
      務關係下，彼此基於通謀虛偽意思表示而以系爭不動產設
      定登記抵押權及抵押債權200萬元。此從次月之8月5日丁○○開立之本票，隔月之9月10日第一張到期本票即未兌
      現，被告乙○○等早已預知且自始無賠償債務之意，即可
      輕易得證。被告乙○○及甲○○母女間之行為，顯已侵害
      原告之權益。依一般之社會通常概念，任何人均能輕易認
      知被告乙○○係為脫產以規避原告之強制執行，在與女兒
      被告甲○○並無訂立買賣契約情形下，彼此間基於通謀虛
      偽意思表示，而將系爭不動產以買賣為原因移轉登記於被
      告甲○○。被告間之買賣及移轉所有權行為既係通謀虛偽
      意思表示，其意思表示自始無效，被告乙○○怠於行使回
      復系爭不動產之所有權移轉登記，原告為保全債權，自亦
      得依民法第242條、第767條或第179條規定，請求判決如
      先位聲明。
  二、備位之訴部分：縱認被告間就系爭不動產設定抵押權之行
      為，非屬通謀虛偽意思表示，然其債務係發生在95年以前
      ，而在96年7月12日設定抵押權之際，並無對價關係，依
      最高法院51年台上字第3528號判例，該抵押權設定行為自
      屬無償行為，且被告乙○○復無財產可供償債，是此抵押
      權設定行為有害及原告債權，況被告間為一親等直系血親
      之母女關係，參遺產及贈與稅法第5條規定，渠等間之買
      賣以贈與論，亦屬無償行為，且已害及原告債權，依民法
      第244條第1項規定，應予撤銷。縱認被告間之抵押權設定
      行為，屬於有償行為，然被告間為母女關係，衡諸常理，
      在設定抵押權予自己之時，被告甲○○焉有不知母親負有
      債務之事實及規避債務之意圖？被告間明知抵押權設定行
      為有損害原告之債權而仍為之，原告自亦得依民法第244
      條第2項規定，請求撤銷其詐害債權之抵押權設定行為，
      被告甲○○並應塗銷系爭不動產之抵押權設定登記。又縱
      認被告間就系爭不動產之買賣行為及所有權移轉登記之物
      權行為，縱非屬通謀虛偽意思表示，然被告間僅有資金往
      來關係，並無債權債務關係存在，亦無買賣關係之資金證
      明及相關文件可憑，乙○○以買賣為原因而將不動產所有
      權移轉登記與被告甲○○，該買賣關係應屬無償行為，且
      已害及原告債權，依民法第244條第1項規定，應予撤銷。
      縱認該買賣行為係屬有償行為，然被告甲○○亦屬明知該
      買賣行為有害於原告債權，原告亦得依民法第244條第2項
      規定，請求撤銷該買賣行為之債權及物權行為，被告甲○○並應塗銷系爭不動產之所有權移轉登記，並請求判決如
      備位聲明。
  三、並聲明：
  （一）先位聲明：
    １、確認被告乙○○以如附表所示之不動產，為被告甲○○
        所設定之系爭抵押權及其所擔保之抵押債權200萬元均
        不存在。
    ２、確認被告間於96年10月17日就系爭不動產之買賣關係不
        存在。
    ３、被告甲○○就系爭不動產於96年7月12日所設定之系爭
        抵押權登記應予塗銷。
    ４、被告甲○○就系爭不動產於96年11月7日以買賣為原因
        而為所有權移轉登記應予塗銷。
  （二）備位聲明：
    １、被告間就系爭不動產之抵押權設定行為，應予撤銷。
    ２、被告間就系爭不動產之買賣債權行為及移轉所有權之物
        權行為，應予撤銷。
    ３、被告甲○○就系爭不動產於96年7月12日所設定之抵押
        權登記應予塗銷。
    ４、被告甲○○就系爭不動產於96年11月7日以買賣為原因
        而為所有權移轉登記應予塗銷。
貳、被告抗辯：
  一、先位之訴部分：被告乙○○所有之系爭不動產，因先前有
      向合作金庫銀行五權分行（下稱合作金庫銀行）貸款，被
      告乙○○每期須繳交貸款利息予合作金庫銀行，遂陸續分
      別於93年4月15日、95年3月24日、95年12月8日向被告甲○○借款80萬元、60萬元、30萬元，用以繳交合作金庫銀
      行之貸款及利息，被告乙○○因此積欠被告甲○○170萬
      元之借款，連同自93年4月份起計算之利息，被告乙○○
      願意清償被告甲○○200萬元之本金及利息，因被告乙○○無其他生產能力，償債能力低，遂將系爭不動產於96年
      7 月12日辦理擔保債權200萬元之設定抵押權予被告甲○○以保障其債權，再於96年11月7日與被告甲○○就清償
      其借款之方式為協商，同意以系爭不動產作價200萬元將
      系爭房地賣予被告甲○○，並辦理所有權移轉登記，是以
      被告間確實存在200萬元之債權，被告間確實以債權200萬
      元作價系爭不動產為買賣行為，上開抵押權設定登記及基
      於買賣原因之所有權移轉登記絕非基於通謀虛偽意思表示
      。
  二、備位之訴部分：被告間存在有200萬元之債權，為保障被
      告甲○○之債權，被告乙○○乃將系爭不動產設定抵押權
      登記予被告甲○○，故被告間之抵押權設定行為係有償行
      為，且被告甲○○遠嫁高雄，對於被告乙○○就丁○○之
      職務上共同連帶保證人之債務並不知情，不得謂被告間為
      母女關係，即認定「被告甲○○焉有不知母親被告乙○○
      負有債務之事實」之理，且上開行為就被告乙○○之總體
      債務而言，不能謂被告乙○○之所為「有損害於債權人之
      權利」。再就國稅局徵稅立場，仍以納稅義務人與二親等
      以內親屬間是否確實有無財產之買賣行為作為課稅之論斷
      ，並不能將之推翻被告間有實際資金往來之買賣關係。原
      告依民法第244條第1項及第2項規定聲請撤銷上開法律行
      為，均無理由。
  三、並聲明：原告先位之訴及備位之訴均駁回。
參、本件兩造經法官為爭點整理及簡化，結果如下：
  一、兩造不爭執事實：
  （一）丁○○（65年5月7日生）自94年11月起受僱於原告，被
        告乙○○為丁○○之母，於丁○○受僱時，簽訂人事保
        證契約，保證丁○○因職務上之行為而應對原告為損害
        賠償時，負連帶賠償之責任。嗣丁○○擔任業務員之機
        會，自任職時起至96年6月30日止計侵占原告之貨款
        1,754,650元，被告乙○○依約本應負連帶賠償之責任
        。
  （二）被告乙○○將其所有系爭不動產於96年7月12日以擔保
        債權200萬元設定抵押權於其女即被告甲○○，同年11
        月7日以買賣為原因移轉系爭不動產之所有權於被告甲○○。
  二、兩造爭執事項：
  （一）被告等間就系爭不動產設定上開抵押權有無擔保之債權
        存在？
  （二）上開抵押權設定及買賣行為是否通謀虛偽意思表示？
  （三）系爭抵押權設定與買賣之債權行為及物權行為是否為無
        償行為？
  （四）被告甲○○對於被告乙○○應與丁○○負職務上共同連
        帶保證人之債務是否知情？
肆、得心證之理由：
  一、原告起訴主張：丁○○自94年11月起受僱於原告，工作期
      間利用擔任業務員之機會，至96年6月30日止計侵占所收
      貨款1,754,650元，被告乙○○及丁○○之父丙○○係丁○○之人事保證人，依法就丁○○之上開債務對原告負有
      連帶賠償之責任；又被告乙○○於96年7月12日將其名下
      唯一之系爭不動產以經台中市中正地政事務所96年普字第
      241170號收件，於96年7月12日登記，設定擔保債權200
      萬元抵押權登記於其女兒被告甲○○，並進而於同年11月
      7日以買賣為原因移轉系爭不動產之所有權於被告甲○○
      之事實，已為被告所不爭執，自堪信屬實。
  二、先位之訴部分：
  （一）原告主張被告間就系爭不動產所設定之上開扺押權係出
        於通謀虛偽意思表示，且該抵押權所擔保之200萬元債
        權並不存在云云，被告則予否認，並以前詞置辯。經查
        ，
    １、被告先抗辯乙○○所有之系爭不動產，因先前有向合作
        金庫銀行貸款，乙○○每期須繳交貸款利息予合作金庫
        銀行，遂陸續分別於93年4月15日、95年3月24日、95年
        12月8日向甲○○借款80萬元、60萬元、30萬元，用以
        繳交合作金庫銀行之貸款及利息，乙○○因此積欠甲○○170萬元之借款，連同自93年4月份起計算之利息，乙○○願意清償甲○○200萬元之本金及利息云云，此為
        原告所否認，惟查甲○○確曾陸續分別於93年4月15 日
        、95年3月24日、95年12月8日由其存款帳戶匯款80萬元
        、60萬元、30萬元至乙○○之銀行帳戶，又乙○○並於
        93年4月15日向銀行清償本金及利息合計714,088元，另
        其再於95年3月27日向銀行清償本金及利息合計589,232
        元，業據被告提出存摺二件及存款憑條3紙、放款繳款
        存根2紙為證，是被告間確有上開三筆合計170萬元之
        資金往來無訛，且被告二人經本院隔離訊問結果，就上
        開三筆款項均陳稱係借款，且所稱借款情節、並未約定
        利息等內容均大致相符；乙○○就上開三次借款時所簽
        立之票據，雖先陳稱係支票，與甲○○陳稱乙○○係簽
        立本票一節固有不符，惟嗣經本院提出被告所提出之本
        票3紙後，乙○○已更正其陳述，陳稱：因其不識字，
        以為是支票，是開本票沒錯等語，並有被告提出之本票
        3紙附卷可證，被告間既確有前揭資金往來可佐，被告
        此部分所述亦屬相符，原告亦未提出其他證據反證上開
        資金往來非屬借款，則被告所辯乙○○向李秀桃借款合
        計170萬元，且未約定應付利息一節，應非子虛，尚堪
        採信。
    ２、被告又抗辯乙○○共欠甲○○200萬元之債務云云，惟
        渠等先異口同稱乙○○係積欠甲○○170萬元之借款，
        連同自93年4月份起計算之利息，乙○○願意清償甲○○200萬元云云，嗣經原告質疑依被告所辯借款債務金
        額共170萬元，縱自93年4月15日分筆全依較高之合作金
        庫銀行年息4.023%計算利息，亦僅需約14.2萬元左右，
        不到30萬元，乙○○何須向甲○○借較高之利息而還合
        作金庫銀行較低之利息？且依上開計算之本、息合計不
        到185萬元，何來被告抗辯之合計200萬元存在等語，乙○○即辯稱其向合作金庫銀行借款之利率並非為年息4.
        023%，而係浮動利率，有時亦高達9%，又甲○○除有匯
        170萬元借款於乙○○外，平時亦有以現金3萬元、5 萬
        元不等金額借與乙○○，雙方即將零散之借款及利率以
        30萬元計算云云，則被告所辯關於被告間之200萬元借
        款債權究係170萬元加計利息或係170萬元加上零星借款
        及利息，其前後陳述已有未符；再查，被告二人經本院
        隔離訊問之結果，被告乙○○陳稱：房子有設定抵押給
        我女兒，我覺得對女兒、女婿過意不去，因為沒有錢還
        ，害女兒和女婿吵架說要離婚，才將房子過戶給女兒，
        如果有錢還再過戶回來，我用欠女兒的錢相抵，除了整
        數的錢外，還有零零星星借的錢，加起來有200萬元，
        所以才寫賣200萬元，房子現在可能沒有200萬元價值。
        我向女兒借的大筆錢有開票給她，零星借的的沒有開票
        給她，零星的借過2、3次，一次12萬元，一次5萬元，
        還有一次10幾萬元，大約有200萬元云云（見本院卷第
        125頁背面）；而甲○○則陳稱：中間有時陸陸續續我
        會借給他3萬元、5萬元，我母親說就算欠我200萬元，
        零星的大約共有35萬元，有一次是12萬元，一次是7 萬
        元，有二次各5萬元，還有二次是2、3萬元云云，另被
        告二人均稱借款並未約定利息等語，然顯然上開200 萬
        元之金額應未計入利息，惟渠等就所辯170萬元以外之
        借款金額借款方式及金額內容不惟與先前所辯不符，且
        二人陳述亦不相符，且被告就其間之借款金額合計超過
        170萬元部分，並未提出其他證據據以佐證，則被告抗
        辯其間借款債務超過170萬元部分，顯不可採。
    ３、被告間之借款債權債務應為170萬元，原告雖質疑原告
        於96年7月3日找尋丁○○及其職務保證人乙○○、丙○○出面解決丁○○之債務後，乙○○始於同年月12 日
        將系爭不動產設定200萬元抵押權與甲○○，而認上開
        設定抵押權之行為係出於被告之通謀虛偽意思表示，惟
        乙○○既積欠甲○○170萬元之借款債務，則渠等基於
        保障己身債權之立場而事後設定上開抵押權登記，尚難
        認被告之所為非有設定抵押權之意思而出於通謀虛偽意
        思表示，是原告主張上開設定抵押權登記行為屬通謀虛
        偽意思表示，並據以先位請求確認上開設定之抵押權
        不存在；並請求甲○○就系爭抵押權登記應予塗銷，即
        無理由。又被告間之借款債權債務既僅有170萬元，則
        原告主張被告間所設定抵押權所擔保之債權於超過170
        萬元部分不存在，應有理由，惟原告主張上開抵押權所
        擔保之債權其中170萬元債權部分不存在，則無理由。
  （二）原告復主張被告間就系爭不動產之買賣債權行為及移轉
        所有權之物權行為亦係出於通謀虛偽意思表示，被告亦
        予否認，並以前詞置辯。經查，乙○○雖於原告向乙○○等催討解決丁○○人事保證債務之際將系爭不動產移
        轉與甲○○，惟乙○○既確有積欠甲○○170萬元，則
        其將系爭不動產所有權以200萬元之買賣金額讓與甲○○以抵償債務，僅能認為甲○○尚應給付乙○○30萬元
        之差價，惟尚難認被告並無買賣之意思而出於通謀虛偽
        意思表示，是原告此部分主張即不可採，原告據以請求
        確認被告間於96年10月17日就系爭不動產之買賣關係不
        存在；並請求判決被告甲○○就系爭不動產以買賣為原
        因而為所有權移轉登記應予塗銷，即無理由。
  三、備位之訴部分：
  （一）原告主張乙○○將系爭不動產設定抵押權與甲○○之行
        為係屬無償行為，原告得依民法第244條第1項規定請求
        撤銷等語，被告則否認上開行為係無償行為，抗辯係屬
        有償行為云云。按債務人所為之無償行為，有害及債權
        者，債權人得聲請法院撤銷之；債務人所為之有償行為
        ，於行為時明知有損害於債權人之權利者，以受益人於
        受益時亦知其情事者為限，債權人得聲請法院撤銷之；
        債權人依第1項或第2項之規定聲請法院撤銷時，得並聲
        請命受益人或轉得人回復原狀。但轉得人於轉得時不知
        有撤銷原因者，不在此限，民法第244條第1項、第2項
        、第4項定有明文。次按債務人以其所有之不動產設定
        抵押權，同時向他人借貸款項，其設定抵押權之行為，
        固屬有償行為，若先有債權之存在而於事後為之設定抵
        押權者，如無對價關係，即屬無償行為。倘有害及債權
        ，則債權人自得依民法第二百四十四條第一項之規定以
        撤銷之，最高法院51年台上字第3528號判例要旨可資參
        照。查甲○○固曾在93年4月15日、95年3月24日、95
        年12月8日有3次借款與被告乙○○合計170萬元，惟被
        告係遲至96年7月12日始設定上開抵押權登記以擔保上
        開債權，而在96年7月12日設定抵押權之際，並無對價
        關係，依前揭判例見解，上開抵押權設定行為自屬無償
        行為，且乙○○其餘財產僅有一部1995年份之三陽汽車
        ，復無其他財產可供償債，此亦有原告提出之乙○○財
        產歸屬資料清單1紙附卷可稽，是此抵押權設定行為有
        害及原告債權，原告請求依前揭規定，撤銷被告間上開
        抵押權設定行為，並請求判決甲○○就系爭抵押權登記
        應予塗銷，即屬有據，應予准許。
  （二）原告復主張被告間前開買賣之債權行為及移轉所有權登
        記之物權行為，屬無償行為，且已害及原告債權，依民
        法第244條第1項規定，應予撤銷。縱認該買賣行為係屬
        有償行為，然甲○○亦屬明知該買賣行為有害於原告債
        權，原告亦得依民法第244條第2項規定，請求撤銷該買
        賣行為之債權及物權行為，甲○○並應塗銷系爭不動產
        之所有權移轉登記等語，被告除否認上開法律行為係無
        償行為外，並抗辯甲○○並不知該買賣行為有害於原告
        債權云云。經查：
    １、乙○○既有積欠甲○○170萬元，則其將系爭不動產所
        有權以200萬元之買賣金額讓與甲○○以抵償債務，並
        非無償讓與，是此部分行為自非無償行為，而係有償行
        為，原告主張為無償行為，主張依同法第244條第1項規
        定，應予撤銷，尚屬無據。
    ２、查甲○○自稱系爭不動產大約有200萬元之價格等語，
        是被告間上開買賣之債權行為及移轉所有權登記之物權
        行為固屬有償行為，惟乙○○既僅積欠甲○○170萬元
        ，乙○○竟將系爭價值至少200萬元之不動產出賣與甲○○並移轉所有權登記與甲○○，上開有償行為顯已害
        及原告債權。被告雖均否認甲○○明知其事，並抗辯甲○○遠嫁高雄，對於乙○○就丁○○之職務上共同連帶
        保證人之債務並不知情云云。惟查，乙○○與甲○○係
        至親之母女關係，甲○○結婚後固居住於高雄地區，未
        與乙○○同住或居住於近處，然由被告二人間於93年至
        95年間陸續有上開三筆大額借款之情形，且依乙○○、
        甲○○在本院所陳有關前開各次借款之緣由內容，可知
        其母女關係仍屬密切，並未因住處相隔二地而親情生疏
        ；且乙○○向甲○○借款60萬元時亦有表明因丁○○在
        外欠錢因向銀行貸款，為償還銀行貸款因而向甲○○借
        款等情，而丁○○侵占原告貨款達175餘萬元，乙○○
        及其夫丙○○亦因擔任人事保證人而被牽連遭原告催討
        要求負連帶賠償責任，如此重大影響該家庭之經濟事項
        ，殊難想像甲○○未獲告知；況乙○○向甲○○借款合
        計170萬元本即為了償還向銀行貸款之款項，而乙○○
        亦自承該銀行貸款業已還清，則該貸款既已還清，且乙○○向甲○○借款170萬元係發生在93年至95年12月之
        期間，在該期間被告既從未將系爭不動產設定抵押權與
        甲○○以擔保上開債權，或以系爭不動產讓與甲○○以
        抵償債務，且乙○○亦僅積欠甲○○170萬元債務，何
        以竟於96年7月間突然設定超過實際債權額之200萬元抵
        押權登記與甲○○，更在短短不到4個月內即作價200萬
        元出賣讓與甲○○，且甲○○亦未實際支付任何款項，
        其上開所為顯然係出於擔心乙○○名下之不動產將遭原
        告查封拍賣求償之動機，就此違乎常情之突兀之舉，乙○○焉有不告知甲○○其緣由之理。又以被告二人係母
        女至親且關係親密，就受讓系爭不動產以抵償債務一事
        ，事關重大，身為女兒之甲○○豈有可能竟不問緣由即
        同意受讓系爭不動產以抵償債務，是被告辯稱甲○○不
        知情一節，顯難令人置信，而不可採。至於證人即原告
        公司總經理己○○在本院證稱：丁○○有找他的親戚借
        錢，但一直都沒有錢還，丁○○有說他要找他的生母，
        他姐姐，他姑姑，期間丙○○有說要找丁○○的生母，
        他的姐姐，說他該找的都找的，給他時間，丁○○只有
        一個姐姐就是甲○○等語（見本院卷第95頁背面）；惟
        證人丁○○證稱未告訴公司要找姐姐甲○○借錢云云，
        證人丙○○證稱未對公司說要找女兒甲○○借錢云云，
        ，經查，證人丁○○即被告乙○○之子、證人丙○○即
        被告乙○○之夫，其二人與本件被告關係至親，其未經
        具結所為上開證言，是否真正，尚難遽信；而證人己○○係原告總經理，亦未經具結為上開證述，是其證言是
        否真正，亦非無疑，均不足直接證明被告甲○○是否曾
        經丁○○或丙○○告知有關丁○○侵占公司貨款，被告
        乙○○等應負賠償責任之事，惟並不影響本院前揭所為
        認定甲○○知悉其事之判斷。被告辯稱甲○○不知情，
        並不可採。
    ３、是被告間就系爭不動產買賣之債權行為及物權行為，既
        係有償行為，且有害於原告之債權，甲○○亦屬知情，
        則原告依民法第244條第2項規定，請求撤銷系爭不動產
        買賣之債權行為及物權行為，並進而依同規定第4項請
        求被告甲○○應塗銷系爭不動產之所有權移轉登記，均
        於法有據，為有理由。
  四、從而，原告先位之訴請求確認被告間所設定抵押權所擔保
      之債權於超過170萬元部分不存在，應有理由，應予准許
      ；原告其餘先位請求均無理由，應予駁回。原告備位之訴
      請求被告間就系爭不動產之抵押權設定行為，應予撤銷；
      被告間就系爭不動產之買賣債權行為及移轉所有權之物權
      行為，應予撤銷；被告甲○○就系爭不動產於96年7月12
      日所設定之抵押權登記應予塗銷；被告甲○○就系爭不動
      產於96年11月7日以買賣為原因而為所有權移轉登記應予
      塗銷，均有理由，應予准許。
伍、訴訟費用負擔之依據：民事訴訟法第79條、第85條第1項前
    段。
中    華    民    國    97    年    10   月    21    日
                  民事第一庭    法  官  張瑞蘭
附表一：系爭房地明細表
┌─┬───────────────────┬─┬────┬─────┐
│編│土地坐落                              │地│面    積│權利範圍  │
│  ├───┬────┬──┬──┬────┤  ├────┤          │
│號│縣  市│鄉鎮市區○ 段 ○○段│地  號  │目│平方公尺│          │
├─┼───┼────┼──┼──┼────┼─┼────┼─────┤
│1 │台中市│北屯區  │平田│    │244     │建│184     │10萬分之  │
│  │      │        │    │    │        │  │        │187       │
└─┴───┴────┴──┴──┴────┴─┴────┴─────┘
┌─┬──┬──────┬──────┬────┬─────────────┬────┐
│編│建號│基 地 坐 落 │建 物 門 牌 │主要建築│建物面積（平方公尺）      │權利範圍│
│號│    │            │            │材料、房├───┬─────────┼────┤
│  │    │            │            │屋層數及│五層  │附屬建物主要建築材│        │
│  │    │            │            │主要用途│      │料及用途          │        │
├─┼──┼──────┼──────┼────┼───┼─────────┤        │
│1 │2426│台中市北屯區│台中市○○路│鋼筋混凝│72.80 │陽台9.28平方公尺、│全  部  │
│  │    │平田段244地 │一段51巷10號│造9層， │      │花台2.31平方公尺  │        │
│  │    │號          │5樓         │住家用  │      │                  │        │
└─┴──┴──────┴──────┴────┴───┴─────────┴────┘
一、以上正本係照原本作成。
二、如不服本判決，應於判決送達後20日內，向本院提出上訴狀
    。（須按他造當事人之人數附繕本）。
中    華    民    國    97    年    10   月    21    日
                                書記官


司法院資訊處製作；財團法人民間司法改革基金會備份。
